【裁判字號】    88,上訴,1335
【裁判日期】    890118
【裁判案由】    瀆職等
【裁判全文】
臺灣高等法院高雄分院刑事判決                  八十八年度上訴字第一三三五號
    上訴人
    即自訴人    丙○○
    被    告    丁○○
    被    告    戊○○
    共      同
    選任辯護人  阮文泉律師
右上訴人因被告職等案件，不服臺灣高雄地方法院八十八年度自更字第五號中華民
國八十八年八月五日第一審判決，提起上訴，本院判決如左：
      主      文
上訴駁回。
      理      由
一、自訴意旨如自訴狀所載（詳如附件）。
二、按追訴權，因左列期間不行使而消滅，（一）死刑、無期徒刑或十年以上有期徒
    刑者，二十年；（二）三年以上十年未滿有期徒刑者，十年。前項自犯罪成立之
    日起算。又案件時效完成者，應諭知免訴之判決，刑法第八十條第一項第一、二
    款、第二項及刑事訴訟法第三百零二條第二款分別定有明文。本件自訴人丙○○
    認被告丁○○、戊○○涉有瀆職等犯行，有刑法第一百二十五條、第一百二十六
    條第一項等罪嫌部分，經查：上述各條其追訴權時效期間均為十年，而依自訴人
    陳稱，其受害時間為民國六十八年間，於六十九年被以匪諜罪名判處有期徒刑五
    年確定，是自訴人所訴縱屬實在，然被告被訴之犯罪日期均為六十八年間，迄至
    自訴人於八十七年八月二十五日提起本件自訴之時，已逾十年之追訴權時效期間
    ，自訴人雖主張被告均為甲務人員，其等所犯前開法條，依刑法第一百三十四條
    加重其刑至二分之一，最重本刑已逾有期徒刑十年，追訴權時效應為二十年，尚
    未逾追訴權時效云云，經查刑法第一百三十四條加重其刑之規定，係指甲務員假
    藉職務上之權力、機會或方法犯職罪章以外刑法上之各種罪名，始有該條加重
    其刑之適用，自訴人認被告涉有刑法第一百二十五條、第一百二十六條第一項之
    罪嫌部分，均為刑法職罪章之罪，自無刑法第一百三十四條加重其刑之適用。
    另自訴人於上訴理由狀（二）主張自訴人因遭被告等羈押、強暴、脅迫、凌虐等
不正手段而造成自訴人如今終日生活在恐怖陰影夢魘未消中，即自訴人處於精神
    上重傷狀態中，認被告涉有刑法第一百二十五條第二項後段、第一百二十六條第
    二項後段之罪嫌，最重本刑均為十年以下有期徒刑，追訴權時效期間均為二十年
    云云，然查自訴人對於被告等如何以「羈押、強暴、脅迫、凌虐等不正手段而造
    成自訴人如今終日生活在恐怖陰影夢魘未消中」，使自訴人有精神上重傷（如心
    神喪失或精神耗弱）之事實，並未舉證以實其說，其空言主張，並不足信。況依
    刑事訴訟法第三百二十條第二項之規定，自訴狀僅應記載被告之姓名年籍等人別
    資料暨犯罪事實及證據，並無須記載所犯法條，故自訴之事實範圍，係以自訴狀
    所載事實為準，與所犯法條之記載無關，縱有其記載，亦僅供法院審判之參考，
    並不足以拘束法院之獨立認事用法，故依自訴狀內容所載，被告等此部分行為縱
    成立犯罪，應只成立刑法第一百二十六條第一項之罪，並不成立第一百二十五條
    第一項、第二項之罪（被告二人均非有追訴犯罪職務之檢察官或軍事檢察官，亦
    非有處罰犯罪職務之法官或軍事審判官）及刑法第一百二十六條第二項後段之罪
    （自訴人無重傷事實），揆諸前開說明，其等追訴權時效已完成，此部分職罪
    嫌，自應為免訴之判決。
三、次按犯罪事實應依證據認定之，無證據不得推定其犯罪事實，刑事訴訟法第一百
    五十四條定有明文。本件自訴人另認被告二人尚涉有刑法第一百三十四條、第一
    百六十九條第二項之誣告犯行部分，訊之被告丁○○、戊○○固不否認於六十八
    年間分任司法行政部調查局（下簡稱為調查局）第三處委員及彰化調查站主任之
    職，惟堅詞否認有何偽造、變造證據或使用偽造、變造證據之犯行，被告丁○○
    辯稱當時自訴人之自首案係由調查局第三處偵防組承辦，伊只是參加人協助調查
    ；而被告戊○○則以當時自訴人主動向伊說明曾與匪幹見面，要辦雜誌，鼓吹和
    平統一，伊則向自訴人表示此非伊之權限，亦非伊所可以處理，便帶自訴人至臺
    北見相關人員等語置辯。
四、自訴人認被告等有誣告之犯行，依自訴人於原審及本院之供詞，無非係以被告二
    人在自訴人所涉叛亂案件偵查中，曲解乙○○所書誓詞之內容，認該誓詞有叛亂
    之意思，而要自訴人供認有叛亂犯行，自訴人即因此而被判處有期徒刑五年，為
    其論據。惟查：自訴人因叛亂案件，為臺灣警備總司令部中華民國六十九年四月
    十四日障判字第十八號判處有期徒刑五年，褫奪甲權三年，經聲請覆判後復為國
    防部判決駁回，此有國防部六十九年覆普度序字第三六號附卷可稽；上開判決固
    均以前揭乙○○所書具之誓詞為其認定事實證據之一，惟自訴人在原審法院審理
    中供稱：「乙○○寫誓詞，偽造他意思，作為顛覆政府叛亂證據。」（見八十八
    年度自更字第五號第二十五頁正面），「乙○○誓詞內容係保證性質，其內容我
    不知道，其判決內用螢光筆所劃是乙○○誓詞記載其中之一部份內容。」（見前
    開卷第四十七頁正面），「被告將乙○○誓詞曲解，螢光筆所劃叫我在偵查中供
    認。」（見前開卷第四十七頁背面），對原審法院詢問被告在誓詞上有無刪減文
    字之問題時，其供稱：「一般人不會笨到這種程度，原始資料沒有更改，曲解其
    原意思，偽造、變造乙○○誓詞。」（見前開卷第四十七頁背面及第四十八頁正
    面），其於本院調查時供稱：「（被告）收買乙○○來誣陷我，我去自首，他們
    用乙○○之誓詞，曲解該誓詞來誣陷我，乙○○之誓詞是我叫他寫的沒錯，但沒
    有叛亂之意。」，「他（乙○○）的證詞及誓詞是真的，但被曲解了，乙○○的
    誓詞並無叛亂之意。」（見本院卷第四十六頁正面）「當時是丁○○主導事情，
    但是我當時是向戊○○自首的，我當時是要自首我有去大陸地區，並有接洽大陸
    地區幹部，所以去自首，但不是去自首匪諜罪。」，「是乙○○到我甲司任職，
    我叫其入甲司前須填一份誓詞，誓詞內容是乙○○自己寫的，乙○○寫誓詞是比
    我去自首期間更早，因為我去自首至大陸地區，他們要辦我匪諜罪，所以至我家
    搜索，而找到乙○○所寫的誓詞，而以此誓詞作為叛亂罪之罪證是不實際的。」
    ，（見本院卷第七十頁背面），綜合自訴人上開供詞，可證自訴人所指被告等偽
    造、變造之證據即上開誓詞，確為乙○○到自訴人甲司任職時應自訴人要求所撰
    ，且該誓詞於自訴人向被告等自首前往大陸地區前已存在，於自首後始在自訴人
    家中被查出，而當成自訴人有犯叛亂罪之證據之一，在該紙誓詞上被告等並未擅
    為增刪所載內容，是以就該紙為判決基礎之誓詞而言，被告並無偽造變造之情事
    ，應可認定。而自訴人於原審另稱被告曲解該誓詞之內容寫在另一張紙上云云，
    縱認確有其事，惟該紙張並非前開判決據以認定自訴人叛亂事實之證據，自亦無
    所謂偽造、變造證據之情形。又該叛亂案件證據內容之解釋與認定，為軍事檢察
    官與軍事審判官之職權，被告二人並非軍事檢察官或審判官，對於證據有何證據
    證明力，是否足以採為自訴人叛亂罪之證據，被告等均無置喙之餘地，自無自訴
    人所稱曲解證據之內容而為使用情形。綜上，被告等並未在乙○○所撰誓詞內容
    上為增刪篡改，解釋誓詞之內容及有無證明力，亦非被告等之職權，被告等顯無
    偽造或變造證據之行為，況自訴人確因叛亂罪被判處罪刑確定在案，被告等更無
    誣告可言，被告等辯稱並無自訴人所指之誣告犯行，尚屬可信。此外復查無其他
    具體事證足認被告確有偽造、變造證據或使用偽造、變造證據之情事，揆諸前開
    說明，自屬不能證明其犯罪，應為此部分無罪之判決。
五、原審因之諭知被告等職部分免訴，誣告部分無罪，核無不合，自訴人上訴意旨
    猶執陳詞，指摘原判決諭知被告等免訴、無罪不當，為無理由，應予駁回。
六、自訴人聲請訊問證人乙○○，以證明乙○○所寫誓詞之內容無叛亂意思，被告等
    有偽造、變造該誓詞云云，經核被告等並未在乙○○之誓詞上為增刪篡改等變造
    行為，業據自訴人自承在卷，事實已明，無傳訊乙○○之必要，附此敘明。
據上論結，應依刑事訴訟法第三百六十八條，判決如主文。
中    華    民    國     八十九     年       一       月     十八   日
                              臺灣高等法院高雄分院刑事第七庭
                                  審判長法官  李文雄
                                        法官  黃憲文
                                        法官  王光照
右正本證明與原本無異。
如不服本判決，應於判決送達後十日內向本院提出上訴狀，其未述理由者並應於提
出上訴狀後十日內向本院補提理由書（應附繕本)。
                                      書記官  蘇恒仁
中    華    民    國     八十九     年       一       月     二十   日
                                                                  Ｊ


司法院資訊處製作；財團法人民間司法改革基金會備份。
